臺灣板橋地方法院刑事判決　　　　　 95年度交簡上字第113號
上　訴　人　臺灣板橋地方法院檢察署檢察官
被　　　告　乙○○
上列上訴人即被告因過失傷害案件，不服本院於民國95年6 月30
日所為之94年度交簡字第1183號第一審簡易判決（原聲請簡易判
決處刑案號：94年度調偵字第360 號）提起上訴，本院管轄之第
二審合議庭判決如下：
    主  文
上訴駁回。
    事  實
一、乙○○明知其未考領有普通小型車之駕駛執照而不得駕駛小
    客車，竟於民國93年6 月12日上午10時20分許，無照駕駛車
    牌號碼9B-8505 號自用小客車，沿臺北縣板橋市○○路往板
    橋方向行駛，迨行經臺北縣板橋市○○路與光復街交岔路口
    時，明知汽車行駛時，駕駛人應注意車前狀況，並隨時採取
    必要之安全措施，及汽車在雙向二車道行駛時，在劃有分向
    限制線之路段，不得駛入來車之車道內，而當時天候係晴，
    路況係乾燥、無缺陷、無障礙物之柏油路面，視距良好，並
    無不能注意之情事，竟疏未注意及此，見前方同向行駛之不
    詳車號自小貨車欲左轉光復街，欲搶先超車，即貿然跨越分
    向限制線駛入對向車道（即往中和方向車道），適對向車道
    之甲○○騎乘車牌號碼PMX-110 號普通重型機車，沿臺北縣
    板橋市○○路往中和方向駛來，當乙○○發現甲○○之機車
    時已煞車不及而向左偏閃，致甲○○騎乘之機車車頭與乙○
    ○所駕駛之自用小客車右後側發生擦撞後，甲○○因而彈飛
    並撞擊由許書揚所駕駛往板橋方向行駛之車牌號碼5C-0649
    號自用小貨車左前車頭，致甲○○因而受有頭部外傷、左側
    顱骨骨折、左側顱內出血、腦水腫及兩側足踝挫傷、創傷等
    傷害。乙○○於肇事後，在未被有偵查犯罪職權之機關或公
    務員知悉其犯罪前，不逃避接受裁判，停留現場，經警方據
    報前往現場處理時，即當場自動承認為肇事人，因而接受裁
    判。
二、案經甲○○訴由臺北縣政府警察局海山分局報告臺灣板橋地
    方法院檢察署檢察官偵查後聲請簡易判決處刑。
    理  由
一、訊據被告乙○○於警詢、偵查及本院審理中，對於上揭犯罪
    事實均坦承不諱，且經告訴人甲○○指述甚明，並有證人許
    書揚於警詢中之證言可佐。此外，有道路交通事故現場圖、
    現場草圖、道路交通事故調查報告表各一件、臺北縣政府警
    察局舉發違反道路交通管理事件通知單影本3 紙、現場及車
    損照片共12幀。而告訴人甲○○因本次車禍受有頭部外傷、
    左側顱骨骨折、左側顱內出血、腦水腫及兩側足踝挫傷、創
    傷等傷害乙節，亦有臺北市立仁愛醫院、臺北市西園醫院、
    臺北市立聯合醫院仁愛院區診斷證明書各1 紙在卷足憑。按
    汽車在雙向二車道行駛時，在劃有分向限制線之路段，不得
    駛入來車之車道內，道路交通安全規則第97條第第2 款定有
    明文。依前開道路交通事故調查報告表所載當日天候晴，路
    面乾燥、無缺陷、無障礙物之柏油路面、視距良好，並無使
    被告不能注意之情事，詎被告竟疏未注意上揭規定而肇禍，
    其應負過失罪責甚明。又本件交通事故經送臺灣省臺北縣區
    車輛行車事故鑑定委員會鑑定結果，亦認被告乙○○駕駛自
    用小客車，跨越分向限制線，逆向超車為肇事原因，告訴人
    甲○○、證人許書揚均無肇事因素，此有該委員會94年11
    月11日北縣鑑字第941411號鑑定意見書在卷可證（見94年調
    偵字第360 號偵查卷第3 頁至第6 頁）；足證被告於本件車
    禍之發生，確有過失至明。又告訴人甲○○因本件車禍而受
    有前述傷害，可見被告之過失犯行與告訴人所受之傷害結果
    間，有相當因果關係。綜上所述，足認被告上開自白與事實
    相符，自得採為認定之依據。本件事證明確，被告犯行應堪
    認定。
二、按被告乙○○行為後，刑法及刑法施行法業於94年2 月2 日
    經總統以華總一義字第09400014901 號令修正公布，並於95
    年7 月1 日施行（下稱「新刑法」，修正前刑法下稱「舊刑
    法」），參酌最高法院95年5 月23日刑事庭第8 次會議決議
    結論，新刑法第2 條第1 項之規定，係規範行為後法律變更
    所生新舊法律比較適用之準據法，於新刑法施行後，應適用
    新刑法第2 條第1 項之規定，為「從舊從輕」之比較。且比
    較時，應就罪刑有關之共犯、未遂犯、連續犯、想像競合犯
    、牽連犯、結合犯以及累犯加重、自首減輕、暨其他法定加
    減原因與加減例等一切情形，綜其全部罪刑之結果，而為比
    較，再適用有利於行為人之法律處斷。
  (一)依上述原則綜合比較本件全部罪刑結果：就本件罰金刑最
    低度部分，新刑法第33條第5 款規定：「罰金新台幣1,000
    元以上，以百元計算之」。比較被告行為時舊刑法第33條第
    5 款規定「罰金 ( 銀 元)1 元 以上」，則以適用舊刑法第
    33條第5 款之規定對於被告有利。次按現行刑法施行法第
    1 條之1 規定：「中華民國94年1 月7 日刑法修正施行後，
    刑法分則編所定罰金之貨幣單位為新臺幣。94年1 月7 日刑
    法修正時，刑法分則編未修正之條文定有罰金者，自94年1
    月7 日刑法修正施行後，就其所定數額提高為30倍。但72年
    6 月26日至94年1 月7 日新增或修正之條文，就其所定數額
    提高為3 倍」。觀諸其立法理由，本條立法目的即在避免比
    較新舊法之煩瑣，且本條係屬準據法之特別規定，無與罰金
    罰鍰提高標準條例有關規定，再行比較新舊法適用之問題，
    亦即刑法施行法第1條 之1 之規定，屬罰金罰鍰提高標準條
    例第1 條但書所稱「法律已依一定比率規定罰金或罰鍰之數
    額或倍數者」，自應優先於罰金罰鍰提高標準條例有關規定
    而為適用。本件刑法第284 條第1 項之罪，係至94年1 月7
    日刑法修正時，未曾修正之條文，其罰金刑之貨幣單位應依
    上開規定變更為新臺幣，並就其所定之數額提高為30倍。
    另有關自首部分，舊刑法第62條之規定乃：「對於未發覺之
    罪自首而受裁判者，減輕其刑」，然新刑法第62條則改為「
    『得』減輕其刑」，亦即由法院裁量決定是否減輕其刑，顯
    以修法前之規定對被告較為有利。綜上，本件經綜合觀察全
    部罪刑比較之結果，依修正後刑法第2 條第1 項前段規定，
    應整體適用舊刑法第33條第5 款、舊刑法第62條之規定。
  (二)另按舊刑法第41條第1 項前段規定：「犯最重本刑為五年以
    下有期徒刑以下之刑之罪，而受六個月以下有期徒刑或拘役
    之宣告，因身體、教育、職業、家庭之關係或其他正當事由
    ，執行顯有困難者，得以一元以上三元以下折算一日，易科
    罰金。」，而被告行為時之易科罰金折算標準，依修正前罰
    金罰鍰提高標準條例第2 條前段之規定（該條業經總統於95
    年5 月17日公布刪除，並自95年7 月1 日失效），就其原定
    數額提高為100 倍折算1 日，則被告行為時之易科罰金折算
    標準，應以銀元100 元至300 元折算1 日，經折算為新臺幣
    後，係以新臺幣300 元至900 元折算為1 日；惟新刑法第41
    條第1 項前段則規定：「犯最重本刑為五年以下有期徒刑以
    下之刑之罪，而受六個月以下有期徒刑或拘役之宣告者，得
    以新臺幣一千元、二千元或三千元折算一日，易科罰金」，
    比較修正前後之易科罰金折算標準，以舊刑法第41條第1 項
    前段之規定較有利於被告。
三、核被告乙○○所為，係犯刑法第284 條第1 項前段之過失傷
    害罪。又被告未考領汽車駕駛執照，業據其供明在卷（見94
    年偵字第12727 偵查卷第10頁），且與卷內道路交通事故調
    查表(二)第31項之查註相符，應可採信。查被告無駕駛執照駕
    車，因而致人受傷，應依道路交通管理處罰條例第86條第1
    項之規定加重其刑。另查被告乙○○於車禍肇事後，在未被
    有偵查犯罪職權之機關或公務員知悉其犯罪前，不逃避接受
    裁判，停留現場，經警方據報前往現場處理時，即當場承認
    為肇事人，因而自首接受裁判，有臺北縣政府警察局道路交
    通事故肇事人自首情形紀錄表附卷可稽（見94年偵字第1727
    號偵查卷第23頁、24頁），應依舊刑法第62條前段規定減輕
    其刑，並先加後減之。
四、原審已審酌被告無照駕駛且跨越分向限制線駕車，又不注意
    車前狀況並隨時採取必要之安全措施，撞及被害人成傷，過
    失程度重大，駕駛態度粗莽，甚為可議，應受非難，且本應
    從重量刑；兼衡被告前未有犯罪前科，素行良好、被害人所
    受車禍傷害情形；惟念及被告犯後供認犯行，已有悔意，且
    有賠償意願，但因賠償金額與被害人協議不成致和解未果（
    有臺北縣三峽鎮公所94年9 月19日北縣峽民字第0940023273
    號函、94年11月25日偵查筆錄於同上檢察署94年調偵字第36
    0 號偵查卷第2 之1 頁、2 之2 頁、第9 頁；告訴人要求賠
    償新台幣120 萬元，被告僅願意賠償新台幣60萬元）等一切
    情狀，量處有期徒刑2 月，如易科罰金以銀元佰元折算壹
    日。雖上訴意旨以被告未出面善後，亦未向告訴人道歉，犯
    後不知悔改，認原審量刑過輕，求為撤銷原判決改處較重刑
    罰云云，然查，被告自警詢、偵查及本院審理中均坦承犯行
    不諱，且於本院審理中亦一再表示願意賠償告訴人之損失，
    態度堪稱良好。雖告訴人陳稱其顱骨尚待整形，而要求被告
    至少賠償100 萬元，然經本院函詢臺北市立聯合醫院仁愛院
    區結果，認告訴人「術後復原狀況良好，於93年6 月21日出
    院，於93年9 月13日再度入院，93年9 月14日接受顱骨修補
    手術，術後復原狀況良好，於93年9 月24日出院，爾後於門
    診追蹤治療，最後一次門診是94年9 月15日，當時病患意識
    清楚，可自由行動，無神經缺損症狀，勿需再接受顱骨整行
    手術」等語，此有該院95年10月11日函一件在卷可查。是被
    告與告訴人雖未能達成和解，然由被告之犯後態度仍可見其
    確有悔意，故原審量刑亦屬妥適。是上訴意旨指摘原判決有
    所違誤，其上訴並無理由，應予駁回。
五、被告經合法傳喚無正當理由不到庭，本院不待其陳述，逕行
    判決。
據上論斷，應依刑事訴訟法第455 條之1 第1 項、第3 項、第36
8 條、第371 條，判決如主文。
本案經檢察官馬凱蕙到庭執行職務。
中　　華　　民　　國　　96　　年　　1 　　月　　18　　日
                  刑事第十四庭  審判長法　官  林海祥
                                      法　官  朱敏賢
                                      法　官  汪怡君
上列正本證明與原本無異。
不得上訴。
                                      書記官  李郁禎
中　　華　　民　　國　　96　　年　　1 　　月　　18　　日
